臺北高等行政法院判決
                                     100年度訴字第1453號
                                   100年12月8 日辯論終結
原      告　陳塗城
被      告　內政部
代　表　人　江宜樺（部長）住同上
訴訟代理人  林家興
上列當事人間臺灣地區與大陸地區人民關係條例事件，原告不服
行政院中華民國100 年7 月1 日院臺訴字第1000099064號訴願決
定，提起行政訴訟，本院判決如下：
    主      文
原告之訴駁回。
訴訟費用由原告負擔。
    事實及理由
一、事實概要：
    緣原告配偶王秀娟為大陸地區人民，前於民國（下同）91年
    7 月23日與訴外人汪元松結婚，92年9 月15日來臺團聚，停
    留期限至94年3 月15日止，惟王秀娟未於效期截止日前離境
    ，遲至100 年1 月29日始自行出境，在臺逾期停留5 年9 個
    月又12天。嗣王秀娟於100 年2 月21日與原告結婚，100 年
    3 月21日以與原告團聚為由申請入境，經被告以其曾逾期停
    留5 年9 個月又12天，依「大陸地區人民進入臺灣地區許可
    辦法」（下稱進入許可辦法）第19條第1 項第5 款、第3 項
    第2 款及第4 項規定，以100 年4 月13日內授移服北市興字
    第1000910370號處分書（下稱原處分）不予許可，其不予許
    可期間自出境之日（100 年1 月29日）起算2 年6 個月。原
    告不服，提起訴願，遭決定駁回，遂提起本件行政訴訟。
二、原告主張略以：
    原告與王秀娟於100 年2 月21日（原告書狀誤載為100 年3
    月21日）在大陸福州結婚，王秀娟為人老實，認真隨和，在
    臺逾期居留期間認真工作，並未違法犯罪。原告之母年事已
    高，頻問媳婦何在，原告身體狀況亦屬不佳，原告母子均需
    王秀娟來臺照顧，被告否准王秀娟入境申請，致王秀娟不能
    來臺履行夫妻同居義務，原告自得提起本件訴訟，為此求為
    判決：(一)訴願決定及原處分均撤銷。(二)被告應就原告配偶王
    秀娟100 年3 月21日來臺團聚之申請，作成許可的行政處分
    。
三、被告答辯略以：
    王秀娟前於92年9 月15日以與前配偶團聚事由入境，許可停
    留期限至94年3 月15日，王秀娟遲至100 年1 月29日始出境
    ，在臺逾期停留5 年9 個月又12天，有王秀娟入出境資料（
    分文清單）、補出境申請書等影本可稽，至於原告主張與王
    秀娟結婚、王秀娟認真工作、為人隨和及原告之母年歲已高
    云云，並不阻卻王秀娟在在臺逾期停留之事實，被告不予許
    可，並無不妥，無違臺灣地區與大陸地區人民關係條例（下
    稱兩岸人民關係條例）授權訂定之行為時進入許可辦法第19
    條第1 項第5 款、第3 項第2 款及第4 項規定。又王秀娟為
    臺灣地區人民之配偶，在臺灣地區未育有已設戶籍之未成年
    親生子女，其不予許可期間減為2 年6 個月，亦無不當。綜
    上論述，原處分及訴願決定並無違誤等語，資為抗辯。並聲
    明求為判決駁回原告之訴。
四、本院之判斷：
    (一)查前揭事實欄所載各節，為兩造所不爭執，並有王秀娟10
      0 年3 月21日申請書、原告與王秀娟結婚登記證、結婚公
      證書、財團法人海峽交流基金會證明書、王秀娟因逾期居
      留於99年12月27日在被告所屬入出國及移民署臺東縣專勤
      隊製作之調查筆錄、王秀娟補出境申請書、被告分文清單
      、原處分及訴願決定書等件影本在原處分卷可稽，其事實
      堪予認定。
    (二)按「自然人、法人、非法人之團體或其他受行政處分之相
      對人及利害關係人得提起訴願。」訴願法第18條定有明文
      。又不服行政機關之行政處分而循提起訴願或行政訴訟謀
      求救濟之人，依現有之解釋判例，固包括利害關係人而非
      專以受處分人為限，惟所謂利害關係人，係指違法行政處
      分之結果致其權利或法律上之利益受影響者而言，若僅具
      經濟上、情感上或其他事實上之利害關係則不屬之（最高
      行政法院75年判字第362 號判例參照）。又依行政訴訟法
      第5 條第2 項規定提起課與義務訴訟，以其權利或法律上
      利益，因行政機關對依法申請之案件予以駁回，致受損害
      為要件，具備該要件者，始具有以自己名義實施訴訟之權
      能，方屬適格之原告，若不具備上開要件，即不具備訴訟
      權能，原告不適格，訴訟即無理由而應予駁回。再夫妻各
      自為權利之主體，配偶之一方因行政機關作成違法或不當
      之行政處分，致其權利或法律上利益受有損害，他方配偶
      並非當然為訴願法第18條規定之利害關係人。經查，本件
      申請係訴外人即原告配偶王秀娟所提出，原告僅係「代申
      請人」，且原處分所載之受處分人亦為王秀娟而非原告，
      此觀王秀娟100 年3 月21日申請書及原處分之記載即明，
      是原告並非原處分之受處分人，並未因原處分否准王秀娟
      入境申請，致其本人之權利或利益直接受有損害，且王秀
      娟雖因申請遭否准而不能來臺與原告團聚並同居，原告尚
      非不得前往大陸地區或第三地與王秀娟團聚並同居，原告
      所稱夫妻不能同居、原告及原告之母無法受王秀娟照顧等
      ，衡情僅屬情感上及事實上之損害，尚非法律上之利益損
      害（最高行政法院98年度判字第798 號判決、98年度裁字
      第3106號裁定意旨參看），揆諸首揭說明，原告自不得以
      自己名義提起訴願及行政訴訟，其提起本件訴訟不具備訴
      訟權能，當事人不適格。
    (三)況王秀娟前於92年9 月15日以與前配偶團聚事由入境，許
      可停留期限至94年3 月15日，遲至100 年1 月29日始自行
      出境，而有在臺逾期停留5 年9 個月又12天之情事，既為
      原告所不爭執，則依兩岸人民關係條例第18條第1 項第2
      款規定：「進入臺灣地區之大陸地區人民，有下列情形之
      一者，治安機關得逕行強制出境。但其所涉案件已進入司
      法程序者，應先經司法機關之同意：……二、經許可入境
      ，已逾停留、居留期限。」暨被告依兩岸條例第11條第3
      項授權訂定之行為時（99年1 月15日修正、99年1 月17日
      生效）許可辦法第19條第1 項第5 款規定：「大陸地區人
      民申請進入臺灣地區，有下列情形之一者，得不予許可；
      已許可者，得撤銷或廢止其許可，並註銷其入出境許可證
      ：……五、曾有本條例第18條第1 項各款情形。」、同條
      第3 項第2 款規定：「有下列情形之一，已入境者，自出
      境之日起，未入境者，自不予許可、撤銷、廢止許可之翌
      日起，於一定期間內不予許可其申請進入臺灣地區停留：
      ……二、有本條例第18條第1 項第2 款情形，……逾期3
      年以上者，其不予許可期間為5 年至10年。」、同條第4
      項規定：「有前項第2 款情形之大陸地區人民為臺灣地區
      人民之配偶，其在臺灣地區未育有已設有戶籍之未成年親
      生子女者，前項第2 款不予許可期間減為2 分之1 ……」
      ，被告以原處分不予許可王秀娟之本件入境申請，其不予
      許可期間為2 年6 個月，於法並無不合。又原處分自王秀
      娟出境之日（100 年1 月29日）起算不予許可期間，雖因
      王秀娟並未入境，致與前揭進入許可辦法第19條第3 項應
      自不予許可翌日（100 年4 月14日）起算之規定不符，但
      其結果於王秀娟有利，原處分仍予維持，已據訴願決定予
      以糾正並敘明在卷，經核亦無不合，均併此敘明。
五、綜上所述，原告非原處分之受處分人，亦非法律上之利害關
    係人，其提起本件行政訴訟並訴請判決如聲明所示，當事人
    不適格，其訴為無理由，應予駁回。訴願決定未以原告不具
    訴願適格而為不受理決定，雖有未洽，但結果並無二致，無
    撤銷必要。又本件事證已臻明確，兩造其餘攻擊防禦方法均
    與本件判決結果不生影響，爰不逐一論述。
六、據上論結，本件原告之訴為無理由，依行政訴訟法第98條第1
    項前段，判決如主文。
中　　華　　民　　國　　100 　年　　12　　月　　22　　日
　　　　　　　　　　臺北高等行政法院第三庭
                          　　審判長法  官　黃清光
                             　　　 法  官　李維心
                            　 　　 法  官　程怡怡
上為正本係照原本作成。
如不服本判決，應於送達後20日內，向本院提出上訴狀並表明上
訴理由，如於本判決宣示後送達前提起上訴者，應於判決送達後
20日內補提上訴理由書（須按他造人數附繕本）。
中　　華　　民　　國　　100 　年　　12　　月　　22　　日
　　　　　　　　　　　　　　　　　　書記官　張正清